【裁判字號】    97,訴,1371
【裁判日期】    971117
【裁判案由】    貪污治罪條例等
【裁判全文】
臺灣高雄地方法院刑事判決              97年度訴字第1371號
公  訴  人  臺灣高雄地方法院檢察署檢察官
被      告  乙○○
                    9弄15號.
選任辯護人  張育誠律師
            簡承佑律師
被      告  永弘科技有限公司
代表人兼被  甲○○
告
共      同  吳晉賢律師
選任辯護人  梁宗憲律師
            陳慧錚律師
上列被告因貪污治罪條例等案件，經檢察官提起公訴（96年度偵
字第17958 號、97年度偵字第22932 號），因被告等就被訴事實
為有罪之陳述，經本院告知簡式審判程序意旨，並聽取公訴人及
被告等之意見後，本院合議庭裁定以簡式審判程序審理，並判決
如下：
    主  文
乙○○共同意圖影響採購結果，借用他人名義參加投標，處有期
徒刑捌月，減為有期徒刑肆月，如易科罰金，以參佰元（即新臺
幣玖佰元）折算壹日。緩刑貳年。
甲○○意圖影響採購結果，容許他人借用本人名義參加投標，處
有期徒刑陸月，如易科罰金，以參佰元（即新臺幣玖佰元）折算
壹日；減為有期徒刑參月，如易科罰金，以參佰元（即新臺幣玖
佰元）折算壹日。緩刑貳年。
永弘科技有限公司之代表人因執行業務，容許他人借用本人名義
參加投標，處罰金新臺幣拾萬元；減為罰金新臺幣伍萬元。
    事  實
一、乙○○係保吉生化學股份有限公司（下稱保吉生公司）國外
    部經理；甲○○係永弘科技有限公司（下稱永弘公司）負責
    人。緣保吉生公司董事長兼總經理丁○○、董事兼管理部經
    理戊○○，欲參加民國（下同）93年8 月19日開標之高雄市
    立聯合醫院關於「高雄市立聯合醫院健康檢查中心合作經營
    」投標案，為避免該次招標發生流標情事，竟與乙○○共同
    基於意圖影響採購結果而借用他人名義投標之犯意聯絡，推
    由乙○○於93年8 月間某日，委請無意參與投標之永弘公司
    甲○○參與投標。甲○○因與乙○○係相當熟識之朋友，亦
    基於容許他人借用本人名義參與投標之犯意予以同意。嗣於
    93年8 月13日，乙○○前往第一銀行士林分行，申購93年8
    月13日、票號EH0000000 、面額50萬元之支票，佯為永弘公
    司之押標金支票。高雄市立聯合醫院於93年8 月19日上午10
    時辦理重新採購之第一次開標，計有百科生物科技股份有限
    公司、德濟公司醫院顧問有限公司、永弘公司及保吉生公司
    等4 家廠商投標。經第1 階段資格審查僅永弘公司及保吉生
    公司符合資格。同日第2 階段評選時，永弘公司並未派員出
    席，僅保吉生公司出席簡報，於評選委員評選後終由保吉生
    公司取得第1 序位之最有利標而得標。
二、案經法務部調查局高雄市調查處移送臺灣高雄地方法院檢察
    署檢察官偵查起訴。
    理  由
一、上揭事實，業據被告乙○○、甲○○於調訊時及本院審理時
    均坦承不諱，復有高雄市立聯合醫院健康檢查中心合作經營
    投標公告、投標須知、開標紀錄各1 份、永弘公司投標資料
    1 冊、第一商業銀行士林分行票號00000001號支票影本1 紙
    、該行96年7 月一士林字第90000 號函檢送之該支票出帳帳
    戶及傳票影本1 份（傳票、存款條）等附卷足憑。被告等之
    上開自白經核與事實相符，自堪信為實在。是被告乙○○、
    甲○○、永弘公司上開犯行罪證明確，均應依法論科。
二、被告等行為後，刑法及刑法施行法業於94年2 月2 日經總統
    以華總一義字第09400014901 號令修正公布，並於95年7 月
    1 日施行（下稱新刑法，修正前刑法下稱舊刑法），參酌最
    高法院95年5 月23日刑事庭第8 次會議決議，新刑法第2 條
    第1項 之規定，係規範行為後法律變更所生新舊法律比較適
    用之準據法，於新刑法施行後，應適用新刑法第2 條第1 項
    之規定，為「從舊從輕」之比較。另於比較時應就罪刑有關
    之共犯、未遂犯、想像競合犯、牽連犯、連續犯、結合犯，
    以及累犯加重、自首減輕暨其他法定加減原因（如身分加減
    ）與加減比例等一切情形，本於統一性及整體性原則，綜其
    全部罪刑之結果而為比較。本院審酌：
  (一)易科罰金部分：被告等行為後，罰金罰鍰提高標準條例第2
    條業已刪除，而刑法第41條第1 項前段關於易科罰金之折算
    標準已由舊法之銀元100 元、200 元、300 元修正為新臺幣
    1,000 元、2,000 元、3,000 元，因屬科刑規範事項之變更
    ，其折算標準為裁判時所應諭知，自有就新舊法規定比較之
    必要，經比較新舊法結果，以被告行為時之舊法較為有利於
    被告。
  (二)罰金刑部分：被告等行為後，刑法第33條第5 款業已修正施
    行；修正後刑法第33條第5 款規定「罰金：新臺幣1,000 元
    以上，以百元計算之。」，與修正前刑法第33條第5 款規定
    「罰金：1 元以上」不同。比較新舊法結果後，以舊法較有
    利於行為人。
  (三)共同正犯部分：被告等行為後，刑法第28條將原規定：「二
    人以上共同『實施』犯罪之行為者，皆為共同正犯」，新刑
    法修正為：「二人以上共同『實行』犯罪之行為者，皆為共
    同正犯」，將舊刑法之「實施」修正為「實行」。原「實施
    」之概念，包含陰謀、預備、著手及實行等階段之行為，修
    正後僅共同實行犯罪行為始成立共同正犯。是新法共同正犯
    之範圍已有限縮，排除陰謀犯、預備犯之共同正犯。新舊法
    就共同正犯之範圍既因此而有變動，自屬犯罪後法律有變更
    ，而非僅屬純文字修正，應有新舊法比較適用之問題（最高
    法院96年台上字第934 號判決參照）。惟本案被告乙○○與
    戊○○、丁○○間，依本案之犯罪情節，不論依新、舊法規
    定，均屬該條所指之共同正犯，故修正前之規定並無不利於
    被告之情形，本件即應適用行為時之舊法，論以共同正犯。
三、核被告乙○○所為，係犯政府採購法第87條第5 項前段之意
    圖影響採購結果，而借用他人名義投標罪。被告甲○○所為
    ，係犯同條項後段之意圖影響採購結果，而容許他人借用本
    人名義投標罪。而被告甲○○係永弘公司之代表人，其因執
    行業務而犯上開之罪，依同法第92條規定，被告永弘公司應
    科以該法條之罰金。被告乙○○與同案被告戊○○、丁○○
    就上開犯行有犯意聯絡及行為分擔，均為共同正犯。審酌被
    告乙○○明知永弘公司無參與投標意思，竟借用永弘公司名
    義參與本件標案之投標；被告永弘公司並無投標之意思，竟
    容許被告乙○○榮借用永弘名義投標，影響政府採購程序之
    公平、公正及公開，終由保吉生公司得標，其影響政府採購
    之公平情節非輕，惟念及被告乙○○僅為保吉生公司職員，
    並非決策之人，被告甲○○則困於友誼，一時失慮配合不實
    之投標，其等犯後均坦承犯行，態度良好等一切情狀，爰分
    別量處如主文所示之刑，就被告甲○○部分並諭知易科罰金
    之折算標準。至被告永弘公司則參酌上開情狀，量處罰金新
    臺幣10萬元。查被告乙○○、甲○○、永弘公司犯罪之時間
   ， 均係在96年4 月24日以前，所犯均符合中華民國九十六年
    罪犯減刑條例第2 條所定之減刑條件，應各依該減刑條例第
    2 條第1 項第3 款之規定，各減其宣告刑二分之一，故就被
    告乙○○部分，減為有期徒刑4 月；就被告甲○○部分，減
    為有期徒刑3 月，並均諭知易科罰金之折算標準；被告永弘
    公司部分，減為罰金5 萬元。查被告乙○○、甲○○前均未
    曾因故意犯罪受有期徒刑以上刑之宣告，此有臺灣高等法院
    被告前案紀錄表附卷可憑，其等一時失慮致觸刑章，犯後均
    坦承犯行，被告乙○○犯後並已向中華民國紅十字總會、伊
    甸社會福利基金會、心路社會福利基金會、台灣世界展望會
    等公益團體各捐款10萬元；被告甲○○犯後亦已向中華民國
    早產兒基金會、陽光社會福利基金會、創世社會福利基金會
    等公益團體各捐款10萬元，此有各該公益團體出具之收具7
    紙附卷可憑，足認被告乙○○、甲○○犯後確已深具悔意而
    有改過自新之意；其等再經本件偵審程序及科刑宣告之教訓
    ，當知警惕應無再犯之虞，本院因認上開宣告刑均以暫不執
    行其刑為適當，爰併各予宣告緩刑2 年，以啟自新。
據上論斷，應依刑事訴訟法299 條第1 項、第273 條之1 第1 項
、政府採購法第87條第5 項、第92條，刑法第2 條第1 項前段、
第11條前段、第74條第1 項第1 款、修正前刑法第28條、第41條
第1 項前段、（廢止前）罰金罰鍰提高標準條例第2 條，中華民
國96年罪犯減刑條例第2 條第1 項第3 款、第7 條、第9 條，判
決如主文。
本案經檢察官丙○○到庭執行職務。
中    華    民    國    97    年    11    月    17    日
                刑事第十九庭    審判長法  官  林水城
                                      法  官  施盈志
                                      法  官  羅立德
以上正本證明與原本無異。
如不服本判決應於收受本判決後10日內向本院提出上訴書狀，並
應敘述具體理由，如未敘述上訴理由者，應於上訴期間屆滿後20
日內補提理由書狀於本院（均須按他造當事人之人數附繕本）「
切勿逕送上級法院」。
中    華    民    國    97    年    11    月    17    日
                                      書記官  吳金霞


司法院資訊處製作；財團法人民間司法改革基金會備份。
